臺灣臺中地方法院刑事判決　　　　　　　　　　　　　九十三年度易字第八九八號
　　公　訴　人　台灣台中地方法院檢察署檢察官
　　被　　　告　乙○○
　　選任辯護人　張慶達律師
右列被告因詐欺案件，經檢察官提起公訴（九十二年度偵續字第五一號），本院判決
如左：
    主  文
乙○○連續意圖為自己不法之所有，以詐術使人將本人之物交付，處有期徒刑陸月，
如易科罰金，以參佰元折算壹日，緩刑參年。
    事  實
一、乙○○基於意圖為自己不法所有之概括犯意，於民國八十七年十一月二十五日及
    十二月二十八日，向甲○○誆稱：欲進口麥片與咖啡需要周轉金，倘甲○○同意
    借款，即可提供所借款項之百分之七之利潤與甲○○等語，致使甲○○陷於錯誤
    ，而連續於上開時間交付新台幣（下同）一百八十萬元及三百萬元與乙○○。惟
    乙○○取得前開借款後，並未以該借款進口麥片及咖啡，而將該筆款項用以清償
    其他欠款，事後又未能償還本金及紅利，直至八十八年一月間甲○○始知受騙上
  當。
二、案經甲○○告訴由臺灣臺中地方法院檢察署檢察官偵查起訴。
    理  由
一、訊據被告乙○○對有於八十七年十一月二十五日及十二月二十八日，先後向告訴
    人甲○○借款一百八十萬元、三百萬元，及於八十八年一月二十三日，書立切結
    書一紙載明：「立切結書人乙○○分別於八十七年十一月二十五日、十二月二十
    八日向甲○○借用一百八十萬元及三百萬元，當時向甲○○言明係準備進口麥片
    與咖啡之周轉金，並已可提供上開金額百分之七之利潤與甲○○，但立切結書人
    並未依約進口」交予告訴人等事實，均不諱言，惟否認有詐欺犯行，辯稱其原即
    在做進口麥片與咖啡之生意，其向告訴人借款時，原即是要用來進口麥片與咖啡
    之周轉金用，嗣因公司改組，已不再由其直接進口麥片與咖啡，但其亦是以此等
    借款用為前經營進口麥片與咖啡之周轉金，是因此後經濟困難，才未能即期清償
    本件借款，非蓄意詐欺等語。惟查本件被告與告訴人在本件於八十七年底借款之
    前，固有部分生意往來及借貸關係。惟至八十七年底本件借款前，被告公司已瀕
    臨倒閉，並已積欠告訴人數百餘萬元，被告當時顯已無支付能力，且當時告訴人
    對被告亦已不再為信任，此為被告及告訴人於九十二年十月一日偵查中分別明陳
    在卷。並有被告於此後八十八年三月十二日，以其妻簡麗姿名義，被告為連帶保
    證人，為擔保履行債務，而書立之切結書影本一紙在卷可參。則告訴人於八十七
    年底對於被告之舊欠，已恐求償無著，顯無再借予鉅款之理。而被告於此時以：
    欲進口麥片與咖啡需要周轉金，倘甲○○同意借款，即可提供所借款項之百分之
    七之利潤與甲○○等語，向告訴人甲○○詐誘以利潤，甲○○再為供借本件款項
    ，顯亦是希望被告能再運用該等借款，繼續週轉於經營進口麥片與咖啡，而能取
    回其借予被告之舊欠及新債甚明。另查本件被告於九十二年二月二十七日、三月
    十日檢察官偵查中，亦供稱其除了向告訴人借錢外還向其他人借錢，其向告訴人
    借錢實際上是為了付之前所買的貨物之款項，此有偵訊筆錄在卷可憑。此外，並
    有上開切結書一件，及被告未能兌付之八十八年三月三日、四月二十八日、五月
    三十日三紙面額共四百八十萬元之支票影本在卷可稽，本件事證明確，被告所辯
    顯為事後卸責之詞，為無可採信，其確有於已無支付能力之際，再以向告訴人甲
    ○○所借款項係欲作為進口麥片與咖啡所需之周轉金為由，詐借款項之犯行應堪
    予認定。
二、核被告上開所為係犯刑法第三百三十九條第一項之詐欺取財罪。被告先後所為數
    行為，時間緊接，所犯罪名相同，顯係基於概括之犯意為之，為連續犯，爰依刑
    法第五十六條之規定以一罪論，並加重其刑。爰審酌被告之犯罪動機、目的、手
    段，犯罪所生之危害、犯罪後為清償欠款，並已將其對客戶應收款，及部分現款
    ，交付或匯給告訴人，餘款亦於九十三年八月二十七日與告訴人和解，除和解成
    立時支付五十萬元完畢外，另外五十萬元分期支付，自九十三年十月開始，每月
    十五日以前，交付一萬五千元迄清償完畢，此有被告提出之領款統計表、匯款明
    細表、和解書等影本在卷可參等一切情狀，量處如主文所示之刑，又被告行為後
    ，刑法第四十一條業經總統於九十年一月十日公布修正，同年一月十二日生效，
    將修正前原規定「犯最重本刑為三年以下有期徒刑以下之刑之罪，而受六月以下
    有期徒刑或拘役之宣告，因身體、教育、職業或家庭之關係，執行顯有困難者，
    得以一元以上三元以下折算一日，易科罰金。」公布修正為「犯最重本刑為五年
    以下有期徒刑以下之刑之罪，而受六個月以下有期徒刑或拘役之宣告，因身體、
    教育、職業、家庭之關係或其他正當事由，執行顯有困難者，得以一元以上三元
    以下折算一日，易科罰金。但確因不執行所宣告之刑，難收矯正之效，或難以維
    持法秩序者，不在此限。併合處罰之數罪，均有前項情形，其應執行之刑逾六月
    者，亦同。」比較修正前、後條文規定之結果，修正後之規定並無不利於被告，
    自應依刑法第二條第一項前段之規定，適用裁判時之法律即修正後之刑法第四十
    一條第一項前段之規定，就被告所處如主文所示之刑，並諭知易科罰金之折算標
    準，以示懲儆。末查被告前未曾受有期徒刑以上刑之宣告，有臺灣高等法院被告
    全國前案紀錄表在卷可按，其經此論罪科刑後，當知警惕而無再犯之虞，本院綜
    核各情，所宣告之刑，認以暫不執行為適當，併予宣告緩刑三年，以啟自新。
據上論斷，應依刑事訴訟法第二百九十九條第一項前段，刑法第二條第一項前段、第
五十六條、第三百三十九條第一項、修正後第四十一條第一項前段、第七十四條第一
款，罰金罰鍰提高標準條例第一條前段、第二條，判決如主文。
本案經檢察官丙○○到庭執行職務。
中      華      民      國      九十三      年      十    月  二十一    日
                                臺灣臺中地方法院刑事第一庭
                                  審判長法  官  張 智 雄
                                        法  官  許 惠 瑜
                                        法  官  柯 崑 輝
右正本證明與原本無異。
如不服本判決，應於送達後十日內向本院提出上訴狀 （須附繕本） ，上訴於台灣高等
法院台中分院。
                                        書記官
中      華      民      國      九十三      年      十    月  二十一    日
附錄論罪科刑法條
刑法第三百三十九條第一項
意圖為自己或第三人不法之所有，以詐術使人將本人或第三人之物交付者，處五年以
下有期徒刑、拘役或科或併科一千元以下罰金。
